【裁判字號】    94,再易,13
【裁判日期】    950207
【裁判案由】    再審之訴
【裁判全文】
臺灣板橋地方法院民事判決              94年度再易字第13號
再審原告    丙○○
            乙○○
                        2
            丁○○
                        1
共???同
訴訟代理人  施習盛律師
再審被告    甲○○
訴訟代理人  陳峰富律師
?????  蕭世光律師
?????  張簡勵如律師
上列當事人間請求再審之訴事件，再審原告對於本院民國94年5
月4 日93年度簡上字第240 號判決提起再審之訴，本院判決如下
：
    主  文
再審之訴駁回。
再審訴訟費用由再審原告負擔。
    事實及理由
壹、程序方面
??按再審之訴，應於30日之不變期間內提起。前項期間，自判
    決確定時起算，判決於送達前確定者，自送達時起算，其再
    審之理由發生或知悉在後者，均自知悉時起算，民事訴訟法
    第500 條第1 項、第2 項分別定有明文。查再審原告於民國
    94年5 月9 日收受本院93年度簡上字第240 號判決（下稱原
    確定判決），於94年5 月31日提起本件再審之訴，未逾30日
    之不變期間，合先敘明。
貳、實體方面
一、再審原告主張：
(一)、本件原確定判決有適用法規錯誤之違法：
  1.查有關相鄰兩土地間具體界址之認定，我國法律並無類似規
    定，惟依德國民法第920 條之規定意旨，具體界址之認定原
    則為：「經界線分明者，即以該經界線定之。經界線不
    明者，以占有狀態定之。占有狀態亦不明者，系爭地均分
    之。依上開、所定經界，與調查之狀況，尤其與土地
    確定面積不一致者，應斟酌此狀況，依適於公平之方法定之
    。」在我國實務上，此種規定，仍然足供資為具體認定界址
    時之參考。原審判決援用德國民法第920 條之規定意旨作為
    法理而為判決之基礎（見原確定判決第3 頁），並以本件系
    爭經界址自58年迄今並未變更，經界線並無不明之情形為判
    決理由，然查原確定判決雖援用德國民法前開規定，但原確
    定判決僅適用至點，而就前開規定第點則漏未援用。
  2.惟查證人陳彥文於第一審簡易庭93年4 月23日作證時證稱：
??「是因雙方界址不很確認。」，另證人洪浚宸於93年7 月9
    日亦證稱：「地籍原圖及建物成果圖這兩個圖不一致，才參
    考面積去套繪。」，足見系爭經界並非如原確定判決所稱經
    界並無不明之問題，而確有經界不明之情形。再本件系爭兩
    筆土地在重測前之面積與重測後之面積顯有短少出入，此有
    內政部土地測量局於92年8 月15日所作之鑑定圖可證，相關
    土地所有人之土地面積均有短少，此核與德國民法第920 條
    所規定第點之情況相同，原確定判決就上揭「經界不明」
    及「面積不一致」兩種情形漏未審酌而適用法律，亦未依經
    驗法則及公平方法決定，即有適用法規錯誤之情事。
  3.本案原第一審判決即鈞院93年度板簡字第1286號判決曾援用
    內政部64年11月27日台內地字第65185 號函及69年3 月14日
    台內地字第8294號函認：「地籍測量就技術觀點言，與一般
    測量無殊，絕對真值無法求得，誤差在所難免。」「理論上
    應先有界址，才能計算面積，而非依面積推估界址所在。地
    籍重測時，仍有可能因界址變動、業主指界錯誤、測量計萬
    面積錯誤或誤差限度變更而影響土地面積。」但原確定判決
    就前揭內政部二函示並未予以採用，亦未說明何以不適用之
    理由，顯有消極不適用法規顯然影響裁判之情形。
(二)、原確定判決有重要證物漏未斟酌之情形：
  1.由卷附77年5 月9 日板橋地政事務所建物測量成果圖明顯可
    看出系爭坐落於55-9地號土地門牌號碼為土城市○○路○ 段
    125 巷27號之磚造住宅，於77年5 月間申請測量辦理建物登
    記時，並未逾越55-9地號與55地號土地之經界。再審原告於
    簡易庭及前審均一再強調並附測量長度之照片，但原確定判
    決對此有利於上訴人且影響判決結果之事証，並未斟酌，亦
    未說明何以不採之理由，顯有重要證物漏未斟酌之違法。
  2.內政部土地測量局92年8 月15日鑑定圖面積分析表中：「55
    -9地號面積重測前為0.092000公頃」，而「系爭界址依乙方
    （即再審原告）主建物牆壁位置計算面積0.092134公頃」，
    兩者面積十分相近，足以顯示並佐述前開77年5 月9 日之建
    物測量成果圖有相當高之正確性，且證明再審原告所有主建
    物確係在系爭土地經界線之內，因此前開鑑定圖面積分析表
    中「重測前面積」與「以主建物牆外緣位置所計算之面積」
    幾乎相等，然原審判決就此部分證據亦漏未審酌。
  3.由上可知，原確定判決之認定偏重於逕依舊地籍圖移寫套繪
    ，並片面採信板橋地政事務所之書面回覆，作出與簡易庭判
    決相反之認定。惟原確定判決顯然忽略下列重要證據：
  (1)證人林樹蘭、陳彥文、洪浚宸之証詞。
  (2)系爭土地重測後面積短少，位置偏移。
  (3)77年5 月9 日之建物測量成果圖（可知房屋在界線以內）。
  (4)房屋、水塔占有狀態。
  (5)今日地權糾紛，大部分係由測量不確、調查不實與登記失實
    所引起，有賴於經驗法則，秉持公平之原則，予以衡平合理
    判斷。
(三)、聲明：
  1.鈞院93年度簡上字第240號確定判決廢棄。
  2.確認再審原告分別共有坐落台北縣土城市○○段1031地號（
    重測前為頂埔段頂埔內小段55-9地號）與再審被告所有坐落
    同段1036地號（重測前為頂埔段頂埔內小段55地號）土地之
    經界線為原確定判決附圖所示CD連線。
二、再審被告則抗辯：
(一)、就再審原告主張原確定判決有適用法規錯誤之部分：
  1.程序方面：
?  民事訴訟法第496 條規定：「有下列情形之一者，得以再審
    之訴對於確定終局判決聲明不服。但當事人已依上訴主張其
    事由或知其事由不為主張，不在此限：一、適用法規顯有錯
    誤者。…」，是以，再審係對於已確定之終局判決聲明不服
    ，即應指定其原因，使不能輕易動搖確定判決，而針對當事
    人已依原上訴程序提出事由，且已經原審級法官充分審理者
    ，即不得再相同事由提起再審之訴。今再審原告主張引用證
    人陳彥文、洪浚宸之證詞，欲說明本案確實有重測後面積不
    一致、經界不明之狀態，惟查再審被告在原審審理過程中，
    多次以書狀或於言詞審理時提出此一抗辯，原確定判決既已
    審理，並認為再審原告之抗辯不可採，再審原告實不得再以
    此作為再審之理由。
  2.本案並無經界不明之狀態，原確定判決適用法規並無錯誤
  (1)地政機關就系爭經界已多次回覆並無變動或不明之情形：
    由於再審原告於原審多次主張本案經界變動、面積有不符情
    形，原審多次函詢地政機關，詢問有關本案系爭經界有無變
    動或不明之情形，經地政機關回函明確說明，系爭經界自58
    年以來，即無變動，且地政機關之複丈成果圖所指之舊地籍
    圖之地籍線與58年複丈圖之分割線相符，可見本案不但經界
    明確且從未變動，原審判決以此認定本案並無經界不明之情
    形，應屬允當。
  (2)再審原告自79年起，均肯認地政機關鑑界結果：
    自79年原審被告聲請鑑界起，地政機關為訂定界樁之界址均
    為附圖所示AB連線，數十年來從未變更，被上訴人自始明知
    ，且亦曾肯認地政機關之鑑界結果。再審原告復坦承當初58
    年分割時，畫經界線地政人員及買賣雙方有到現場指界，更
    不可能有經界不明之情形。
?(3)再審原告片面擷取證人所述，意圖影響鈞院認定：
    再審原告引用證人陳彥文以及洪浚宸之證詞，意圖混淆本案
    有經界不明之情事，就證人陳彥文而言，其並非實際測量人
    員，而僅是處理界址爭議，本案之情形，由於系爭經界分割
    係58年間，再審被告於69年買受系爭土地，故就實際地面上
    界址所在，並不清楚，此亦即再審原告與再審被告爭執之原
    因所在，故陳彥文所稱「AE線（即原審判決AB線）是因雙方
    界址不是很確認…AE線是我們建議陳孟志（再審被告之子）
    界址。」，再審原告以此稱雙方經界不明，實有嚴重誤認。
    另針對洪浚宸所稱「AE線是我參照舊地籍圖，並參考登記謄
    本面積套繪，有爭議時是由陳彥文處理…（問：為何依照舊
    地籍圖套繪會造成不同結果）地籍原圖及建物成果繪製圖這
    兩個圖不一致，才會參照面積去套繪。」，根據洪浚宸所稱
    ，AE線確實是其以專業測量技術並參照舊地籍圖而繪置，其
    並未提及經界有不明之狀況，經界乃明確存在，僅因就舊地
    籍圖所繪之地面界址與雙方之建物圖有所差距，此係因再審
    原告已越界建築多年，洪浚宸所繪置之界址竟處在再審原告
    房屋界內，故其需再參考面積而繪置，然此並非得稱系爭經
    界有不明之情形，而係因為再審原告越界建築多年，再審被
    告基於相鄰情誼，未立即要求拆除，而再審原告房屋之建物
    圖並未將其越界之部分建築包含在內，洪浚宸基於專業測量
    機關，參考面積繪置並無違誤。
  (4)本案並無面積不一致之情形：
    再審原告與再審被告所有系爭土地，自58年來雖有歷經分割
    、重測、徵收等情事，故造成土地面積自58年來逐漸縮減，
    然並非係因經界不明或地政機關重測錯誤而產生面積不一致
    之情況，況且倘若如再審原告抗辯稱本案界址因地政機關之
    誤差有偏移現象，則應係與本案系爭土地之相鄰土地界址全
    部均會有偏移現象，而不會僅出現在本案爭議之界址，但事
    實上並非所有相鄰土地皆因此而造成紛爭，證人洪浚宸亦稱
    「（問：55-9及55-20 之土地是否因你的套繪而偏移）不會
    因我的套繪而偏移…」。
  3.再審原告不得以原確定判決未適用內政部函示，即認為有適
    用法規錯誤
  (1)以民事訴訟法第496 條第1 項第1 款所稱適用法規錯誤為由
    提起再審理由者，應指原審判決有積極適用錯誤以及消極不
    適用現存法規或現存判例解釋而言，內政部上開二函示顯非
    現存法規或為判決解釋，故再審原告以原確定判決未能適用
    內政部前開二函示而認定原確定判決有消極不適用法規之適
    用法規錯誤，顯不可採。
  (2)又再審原告原引上開內政部二函令之意，係略稱土地重測之
    錯誤難免，即不動產經界之訴應由法院斟酌具體情形，本於
    公平而定之。事實上就該函文之意，原確定判決已充分審酌
    之，原確定判決係以再審原告舉證不足推翻現行地政機關之
    測量結果，方認定再審原告敗訴，原確定判決就法規適用並
    無錯誤，再審原告所提出之內政部函令不會影響原確定判決
    之結果。
(二)、就再審原告主張原確定判決有重要證物未為審酌部分：
 1.『有關證人林樹蘭、陳彥文、洪浚宸之證詞』：
    證人陳彥文、洪浚宸所稱係有利於再審被告，已如上所述，
    故原審判決縱未審酌前開證人所述，並無不法，再審原告亦
    不適宜以此為由認為原審判決有何違誤，又針對林樹蘭證詞
    部分，原確定判決於判決中已有駁斥其證詞，原審判決確已
    為審酌。
 2.『系爭土地重測後面積短少，位置偏移』：
    因應測量技術之先進，土地重測後，面積或有增減此為常見
    之事實，並不能因此稱雙方經界不明，且此案中雙方面積均
    有減少，並非僅再審原告單方減少而已，有關位置偏移之抗
    辯，再審被告已於前述，本案系爭經界從未變更，也未偏移
    ，原確定判決已於判決理由中說明，此有地政機關之回函以
    及證人洪浚宸之證詞可稽。
 3.『77年5月9日之建物測量成果圖』：
    再審被告所提出之建物測量成果圖並未將再審原告主張為界
    址所在水塔、化糞池等突出物之納入登記建物範圍內，可見
    該水塔、豬舍部分係為越界建築，無法為合法建物登記，是
    以非得以此證明原界址為所指水塔界線CD界線，該建物圖根
    本不得作為認定界址之重要證物。
 4.『房屋、水塔占有狀態』：
    原確定判決已就房屋水塔占有狀態說明不採之原因，原確定
    判決確已審酌，且由於再審被告所有之1036地號（即原55地
    號）土地於58年分割前至77年均呈空地狀態，再審原告因此
    不察越界建築多年，並不能積非成是，即以房屋水塔之占有
    狀態即稱地政機關測量不實，此占有狀態並非可作為有利於
    再審原告之重要證物。
  5.『測量不確、調查不實與登記失實』：
    再審原告多次空言稱地政機關測量不確、調查不實與登記失
    實，惟從未提出明確證據，證明地政機關有何測量不確、調
    查不實與登記失實之處，原確定判決於判決中亦有說明。土
    地法第46條之2 第1 項規定，土地所有人若未到現場指界，
    地政機關得參照鄰地界址、現使用人之界址、舊地籍圖、地
    方習慣，可見非以當事人指界為唯一認定標準，且應優先參
    照原舊地籍圖為準，原確定判決據此判決，並無違誤。
  6.『內政部土地測量局鑑定圖』：
    再審原告提出內政部土地測量局之鑑定圖上所載重測前面積
    與主建物牆壁為界面積相近一事，蓋本案爭執之界址空間即
    在於二主建物間之水塔、豬舍、化糞池等附屬建物面積，且
    再審原告亦自承係「主建物之牆面」，本不包含附屬建物，
    則重測前之面積當然會與以主建物牆壁為位置之面積大致相
    符，該鑑定圖根本無法作為再審原告有利之證據，對於本案
    之判斷結果亦無影響。
(三)、綜上所述，原確定判決實為允當，並無適用法規錯誤之情事
    ，再審原告之主張顯無理由，爰聲明：駁回再審原告之訴。
三、本院之判斷
(一)、按再審之訴顯無再審理由者，得不經言詞辯論，以判決駁回
    之，民事訴訟法第502 條第2 項定有明文。
(二)、本件再審原告主張原確定判決具有前述民事訴訟法第496 條
    第1 項第1 款、第436 條之7之再審事由，經查：
 1. 原確定判決適用法規顯有錯誤部分：
  (1)按適用法規顯有錯誤，得以再審之訴對於確定終局判決聲明
    不服，民事訴訟法第496 條第1 項第1 款定有明文。所謂適
    用法規顯有錯誤，係指確定判決所適用之法規顯然不合於法
    律規定，或與現尚有效之判例、解釋顯然違反或消極的不適
    用法規，顯然影響裁判者而言，並不包括認定事實錯誤、取
    捨證據失當、判決不備理由及在學說上諸說併存致發生法律
    上見解歧異等情形在內，最高法院71年台再字第210 號判例
    、90年度台再字第27號、86年度台再字第102 號裁判意旨可
    資參照。
  (2)再審原告主張原確定判決援用德國民法第920 條之規定意旨
    作為判決認定之依據，惟本件確有經界不明及面積不一致之
    情事，原確定判決僅適用德國民法第920 條第1 點至第3點
    之規定，對於第4 點：「依上開、所定經界，與調查之
    狀況，尤其與土地確定面積不一致者，應斟酌此狀況，依適
    於公平之方法定之。」則漏未援用，自屬適用法規顯有錯誤
    云云。經查有關相鄰兩土地間具體界址之認定，我國法律並
    無相關規定，原確定判決自得援引前述德國民法第920 條之
    規定為法理而為判決之基礎。原確定判決復參酌勘驗現場之
    結果、土地複丈成果圖、台北縣板橋地政事務所93年11月23
    日北縣板地測字第0930014564號、93年12月29日北縣板地測
    字第0930016086號與94年3 月17日北縣板地測字第09400027
    21號回函等證據，且以再審原告並未提出具體之事證證明58
    年分割複丈圖之經界線位置有誤等情，認定本件系爭二筆土
    地之界址，於58年分割以後迄今，經界線位置明確，並無變
    動，是依原確定判決認定之事實，系爭二筆土地經界線分明
    ，且無與調查之狀況有不一致之情事，原確定判決因而確認
    以該經界線為界，核與德國民法第920 條之規定意旨相符，
    並無漏未適用該條第4 點之違誤。再審原告雖指稱依證人陳
    彥文、洪浚宸之證詞及內政部土地測量局所為之鑑定圖，本
    件確有經界不明與面積不一致之情形，然此部分係再審原告
    爭執原確定判決有認定事實錯誤及證據取捨不當之問題，尚
    與原確定判決是否適用法規顯有錯誤有間，再審原告據以為
    民事訴訟法第496 條第1 項第1 款之再審理由，自屬無據。
 (3) 再審原告雖又主張原確定判決並未採用前述內政部64年11月
    27日台內地字第65185 號函及69年3 月14日台內地字第8294
    號函且未說明不予適用之理由，有消極不適用法規顯然影響
    裁判之情形云云。然內政部之函示既非法律規定，亦非現存
    有效之判例解釋，揆諸前揭說明，縱原確定判決未予適用，
    亦難謂有何消極不適用法規之錯誤。況觀諸內政部上開二函
    示之內容，亦僅在敘明地籍測量有誤差之可能，地籍重測時
    可能因界址變動等因素而影響土地面積，原確定判決依前揭
    證據認定系爭二筆土地之經界線明確，且以再審原告並未舉
    證證明地政機關劃定之經界線有誤，而為不利於再審原告之
    認定，實與內政部上開二函示無何扞格之處，再審原告主張
    原確定判決有消極不適用法規之再審事由，殊無足取。
 2. 原確定判決有重要證物漏未斟酌部分：
 (1) 按對於簡易訴訟程序之第二審確定終局裁判，如就足影響於
    裁判之重要證物，漏未斟酌者，亦得提起再審之訴或聲請再
    審，民事訴訟法第436 條之7 定有明文。所謂就足影響於裁
    判之重要證物漏未斟酌者，係指足以影響判決基礎之重要證
    物，雖在前訴訟程序中業已提出，然未經確定判決加以斟酌
    者而言，或則忽視當事人聲明證據不予調查，或則就依聲請
    或依職權調查之證據未為判斷，均不失為漏未斟酌，且以該
    證物足以動搖原確定判決基礎為限，若於判決理由項下說明
    無調查之必要，或縱經斟酌亦不足影響判決基礎，即與漏未
    斟酌有間，不得據為該條文所定之再審理由。
 (2) 再審原告主張由卷附77年5 月9 日建物測量成果圖（見本院
    簡易庭93年度板簡字第1286號卷第43頁）可看出座落於系爭
    55-9地號土地上門牌號碼土城市○○路○ 段125 巷27號之房
    屋於77年間辦理建物登記時並未逾越系爭55-9地號與55地號
    二筆土地之經界，惟原確定判決就此漏未斟酌，亦未審酌房
    屋、水塔之占有狀態等語。經查再審原告主張系爭二筆土地
    應以上開27號房屋之水塔基座外緣作為經界，惟觀諸前開建
    物測量圖，該測量圖主要係繪製該27號房屋之主建物範圍，
    並未將水塔、化糞池等突出物或附屬建物納入，自難以該建
    物測量成果圖率認系爭二筆土地應以再審原告所指之水塔界
    線即原確定判決附圖所示之CD連線作為經界，是該建物測量
    成果圖縱經斟酌，亦不足以影響判決之基礎，揆諸前揭說明
    ，當與漏未斟酌之要件不符。況系爭二筆土地之界址自58年
    分割迄今均未曾變動，復於79年間經地政機關鑑定，釘有鋼
    釘，亦無因地形地貌之變動使鋼釘發生移位之情形，有前述
    臺北縣板橋地政事務所各回函附卷可參，並經原確定判決詳
    予審究在案，而水塔、化糞池、豬圈等本得隨時改建、擴建
    ，原確定判決亦已敘明證人童衡山之證詞無法證明水塔基座
    、化糞池於何時完成，且無其餘明確證據足以推翻地政機關
    劃定之經界，原確定判決當無漏未斟酌房屋、水塔占有狀態
    之情事。
 (3) 再審原告又主張原確定判決漏未斟酌證人林樹蘭、陳彥文、
    洪浚宸之證詞，顯然影響於裁判等語。惟查原確定判決已就
    證人林樹蘭之證詞敘明不採之理由，並無漏未斟酌林樹蘭證
    詞之情形。再證人陳彥文雖曾到庭證述：AE線是因雙方界址
    不是很確認，…AE線由洪浚宸認定的，詳細情形要問洪浚宸
    等語（見本院簡易庭93年度板簡字第1286號卷第280 頁），
    證人洪浚宸則到庭證以：在91年6 月19日之前約一星期，我
    們先到AE線現場瞭解狀況由一組人到現場測量，而當天未通
    知所有權人。在91年6 月19日當天指界，但當天我沒有在場
    ，是陳彥文到場，並由陳彥文將我的測量成果告知當事人。
    其係參考舊地籍圖，並參考登記謄本面積套繪，因地籍原圖
    及建物成果繪製圖這兩個圖不一致，才參考面積去套繪，有
    爭議時則由陳彥文處理等情在卷（見本院簡易庭93年度板簡
    字第1286號卷第309 頁），依證人陳彥文、洪浚宸上開證述
    可知，91年間進行地籍圖重測時，係洪浚宸先參考舊地籍圖
    與參考登記謄本之面積套繪而劃定界址（AE線），91年6 月
    19日指界時，則由陳彥文至現場處理並將洪浚宸之測量結果
    告知當事人，雙方對於界址發生爭議，此亦為兩造本件確認
    經界訴訟事件之緣起。而證人陳彥文僅證稱雙方對於界址有
    不確認之情事，亦即兩造對於界址之認定有所爭執，並未述
    及經界有何不明之狀態；洪浚宸雖證陳舊地籍圖與建物成果
    繪製圖有不一致之情形，然建物成果圖無法據為有利於再審
    原告之認定，業如前述，且洪浚宸係本於地政測量之專業，
    依舊地籍圖與土地登記謄本而劃定界址，該界址亦與58年分
    割經界線相符，自難以證人陳彥文、洪浚宸之證言遽謂本案
    有經界不明之情狀，原確定判決雖未論及此部分之證詞，惟
    此部分證詞既對判決認定之結果不生影響，當與「重要證物
    漏未斟酌」之再審事由不符。
 (4) 再審原告復主張由內政部土地測量局92年8 月15日之鑑定圖
    上之面積分析表上可看出系爭55-9地號土地重測前面積為
    0.92公頃，而系爭界址依再審原告主建物牆壁位置計算面積
    為0.92134 公頃，兩者面積十分相近，顯見再審原告所有之
    主建物確在系爭2 筆土地之經界線以內，且前開77年5 月9
    日建物測量成果圖有相當高之正確性，惟原確定判決漏未斟
    酌云云。經查再審原告主張系爭55-9地號土地重測前之面積
    與系爭55-9地號土地以再審原告所有主建物牆壁為界計算之
    面積分別為0.92公頃、0.92134 公頃，兩者面積相近乙節，
    固有鑑定書與上開鑑定圖附卷可參（見本院簡易庭93年度板
    簡字第1286號卷第173 、174 頁），然該鑑定書、鑑定圖所
    登載者係再審原告所有主建物即門牌號碼土城市○○路○ 段
    125 巷27號之房屋之主建物範圍，未包含水塔基座，而再審
    原告係主張系爭二筆土地應以水塔基座外緣作為經界，是水
    塔等附屬建物本即兩造本案爭執之界址空間。再參以前揭鑑
    定圖上所載系爭55-9地號土地依再審原告所指之水塔基座外
    緣CD連線界址計算之面積為0.094150公頃，與以前揭主建物
    牆壁為界計算之面積0.92134 公頃即有不符，俱徵本件無從
    以上開鑑定圖所示系爭55-9地號土地重測前之面積及以前開
    主建物牆壁為界計算之面積大致相等乙節，推認系爭二筆土
    地應以再審原告所指之水塔基座外緣界線即原確定判決附圖
    所示之CD連線作為經界。從而，前述內政部土地測量局之鑑
    定圖是否斟酌，均不足以動搖判決之基礎，再審原告自不得
    據以為民事訴訟法第436 條之7 之再審事由。
 (5) 再審原告另指稱原確定判決漏未斟酌系爭土地重測後面積短
    少、位置偏移，地政機關有測量不確、調查不實與登記失實
    等情事。惟再審原告未予指明究係何重要證物未經原確定判
    決加以審酌，僅空泛指摘原確定判決有前述不當之處，其主
    張原確定判決有重要證物漏未斟酌之再審事由云云，當難逕
    採。況土地測量本可能產生一定之誤差，且測量技術日益精
    進，土地面積於重測前後有所出入，非無可能，然系爭二筆
    土地之經界並未變更，業如前述，證人洪浚宸亦到庭證稱：
    系爭55-9地號土地與55-20 地號土地不會因其套繪而偏移等
    語（見本院簡易庭93年度板簡字第1286號卷第309 頁），再
    審原告未舉實據，率謂原確定判決未審究位置偏移、測量不
    確等情形，殊無可取。
  4.綜上，本件再審原告主張原確定判決就足影響於裁判之重要
    證物漏未斟酌，構成民事訴訟法第436 條之7 規定之再審事
    由云云，亦屬無據，當無足採。
四、綜前所述，原確定判決並無再審原告所指民事訴訟法第496
    條第1 項第1 款、第436 條之7 之再審事由，再審原告執以
    提起再審之訴，顯無理由，爰不經言詞辯論，逕以判決駁回
    之。
五、據上論結，本件再審之訴顯無理由，依民事訴訟法第502 條
    第2項、第78條，判決如主文。
中    華    民    國    95    年    2    月    7     日
                  民事第三庭  審判長法  官  徐玉玲
                                    法?官  陳麗玲
                                    法?官?吳佳穎
以上正本係照原本作成
本判決不得上訴
中    華    民    國    95    年    2    月    7     日
                                    書記官  馬文慶


司法院資訊處製作；財團法人民間司法改革基金會備份。
